臺灣屏東地方法院刑事判決　　　　　　　　　　　　　　九十三年度重訴字第三號
　　公　訴　人　臺灣屏東地方法院檢察署檢察官
　　被　　　告　子○○　男　三.
　　指定辯護人　癸○○　本院公設辯護人
右列被告因違反毒品危害防制條例案件，經檢察官提起公訴（九十二年度偵字第一九
七五號），本院判決如左：
    主  文
子○○無罪。
    理  由
一、公訴意旨略以：被告子○○有多次違反肅清煙毒條例及麻醉藥品管理條例前科，
    於假釋中仍不知悔改，明知海洛因係毒品危害防制條例第二條第一項規定之第一
    級毒品，不得無故持有、施用及販賣。竟與同案被告庚○○（另由檢察官偵辦中
    ），共同基於販賣第一級毒品海洛因之犯意聯絡，自不詳之日起，受庚○○指示
    ，在高雄縣大寮鄉○○村○○路三九九號十樓（無人居住，遭庚○○竊佔之待法
    院拍賣房屋）管理庚○○購入之大批海洛因及販賣工具，除被告子○○自己施用
    之外（施用毒品部分由檢察官另案偵辦），並與庚○○基於營利目的，欲伺機販
    賣與不特定之人而持有之。嗣於民國九十二年四月十三日下午四時十五分許，在
    高雄市○○街五十巷停車場，經臺灣屏東地方法院檢察署檢察官指揮內政部警政
    署保三總隊第二大隊跟監被告庚○○所有之車號五二五二─ＦＣ號自小客車時，
    見子○○持鑰匙趨近欲開啟時加以逮捕，扣得大批分裝之海洛因及電子秤等物（
    詳如附表一），嗣再由子○○帶領前往上開大寮倉庫起出大量分裝之海洛因及販
    賣工具（詳如附表二）。因認被告子○○涉嫌毒品危害防制條例第四條第一項之
    販賣第一級毒品海洛因罪嫌云云。
二、按犯罪事實應依證據認定之，無證據不得認定其犯罪事實，刑事訴訟法第一百五
    十四條第二項定有明文，故事實之認定，應憑證據，如未能發現相當證據，或證
    據不足以證明，自不能以推測或擬制之方法，以為裁判基礎。而認定不利於被告
    之事實，須依積極證據，苟積極證據就被告有罪未達無庸置疑之地步，而不足為
    不利於被告事實之認定時，即應為有利於被告之認定，最高法院三十年度上字第
    八一六號、四十年度台上字第八六號分別著有判例可資參照。又犯施用毒品或販
    賣毒品之罪，供出毒品來源，因而破獲者，得減輕其刑，毒品危害防制條例第十
    七條定有明文，施用毒品者之該項供述，固非絕無證據能力，但為防範其作利己
    損人之不實供述，自須擔保該項供述之真實性，始得作為判斷之依據，則事實審
    法院必須調查其他證據，以資審認，必至因其他證據之證明力已可確信該項供述
    為真實而無合理之懷疑時，始得據為對不利之認定（最高法院八十九年度台上字
    第三六一八號判決參照）。
三、公訴人認被告子○○與同案被告庚○○共同涉有販賣第一級毒品海洛因罪嫌，無
　　非以(1)九十二年四月十三日下午四時十五分許，被告在高雄市○○街五十巷停車
    場，經臺灣屏東地方法院檢察署檢察官指揮內政部警政署保三總隊第二大隊跟監
    庚○○所有之車號五二五二─ＦＣ號自小客車，見子○○持鑰匙趨近欲開啟，承
    辦員警乙○○立即逮捕並報告本檢察官時，而子○○持有該車鑰匙竟否認與該車
    有關，雙方僵持甚久，嗣為警於其身上搜出鑰匙乙節，除本檢察官當埸以電話遙
    控知悉外，亦經證人乙○○證述綦詳，並有錄影存證（翻製ＶＣＤ光碟片附卷）
    ，由是觀之，被告若非知情，豈會有極力撇清之情狀。(2)被告到案後拒不供出倉
    庫，本檢察官告知若再抗拒，本檢察官將就車輛上之大樓停車證，帶同前往大樓
    ，配合管理員挨戶查訪，被告見大勢已去，方帶同本檢察官前往前開大寮倉庫，
    抵達後，被告以鑰匙開啟，進入屋內（雖為公寓，惟有二層相通，房間有五間以
    上），被告更未經找尋直奔藏毒處（即其中一間之床頭櫃）起出大批毒品等情，
    亦有錄影存證（翻製ＶＣＤ光碟片附卷）。顯見如犯罪事實欄所示扣案之物均係
    被告持有中。此外，並有如犯罪事實欄所示扣案之物可資佐證，且扣案之毒品為
    海洛因，淨重達五一二點六五公克，亦有法務部調查局鑑驗通知書在卷可按。(3)
    按毒品危害防制條例所規定之販賣毒品罪，固不以販入之後復行賣出為要件；祇
    須以營利為目的，販入或賣出，有一於此，即已成立。惟本案被告尚未有證據足
    認有著手賣出或自行販入之行為，已如前述。而參酌被告本身亦係長期施用毒品
    之人，前開車輛所有人庚○○本身即為著名大毒販，因而毒品及販賣工具乃以庚○○販入，而被告係代為管理並伺機販賣兼自行施用乙節應可認定。(4)證人辛○○證實被告為庚○○之小弟，庚○○免費提供海洛因予被告使用，且為警查獲之
    鑰匙中亦有庚○○位於高雄縣大寮鄉○○村○○路三九九號十樓住處之鑰匙，被
    告知悉藏放於該處之毒品，並與庚○○共同使用車子及房子，彼等關係密切，應
    有共同販賣海洛因。(5)被告於警訊中主動提供其所使用行動電話之電話簿中及週
    遭認識涉及買賣毒品人員之相關資料供警方查證，如被告未販買毒品為何與販賣
    者接洽，又如何提供該等資料予警方查證等語為論據。
四、訊據被告子○○固坦承於前揭停車場欲駕駛上述自用小客車時為警查獲，並於該
    車內扣得附表一所示之物品，及事後帶同檢察官及警方至高雄縣大寮鄉○○路三
    九九號十樓查獲附表二所示之物品等事實，惟堅詞否認有何與庚○○共同販賣海
    洛因之犯行，辯稱：車號五二五二─ＦＣ號自用小客車是庚○○的，庚○○那天
    去前鎮區靠近草衙的地方打麻將，打完之後就打電話給我，叫我把車子開到打麻
    將的地方載他，停車的車位是庚○○租的，並不是我租的，我去開車子的時候警
    察就圍上來，把我當成小偷，我說要開車給我朋友，警察說要搜車，我說要打電
    話給車主通知車主來，警察不讓我打電話，警察後來打電話給檢察官，向檢察官
    請示後用錄影的方式去搜車，並拿庚○○拿給我的鑰匙打開車，而在右後座的腳
    踏板搜到毒品，我事先並不知道車上有毒品，警察就帶我去警察局，警察說我跟
    庚○○很久了，庚○○在那裡是否可以找出來，以前庚○○曾經要我買東西送到
    高雄縣大寮鄉○○村○○路三九九號十樓給他，我當成庚○○就住在那裡。庚○○於案發三天前請我幫忙搬桌椅後，並從高雄縣大寮鄉○○村○○路三九九號十
    樓的床頭櫃拿出海洛因請我吸食，後來看到檢察官來，檢察官說搜到東西就要依
    法處理，我向檢察官說毒品不是我的，檢察官承諾以證人保護法處理。因為警方
    一直追問車上毒品來源，事實上我並不知道，但因為庚○○的車上有高雄縣大寮
    鄉○○村○○路三九九號該棟大樓的停車證，我又曾經載庚○○到該處，恰好庚○○給我的那串鑰匙又有內厝路三九九號十樓的鑰匙，我才告訴檢察官說庚○○
    還有一個地方或許會有毒品，所以才帶檢察官及警察過去該處查看，但查到的那
    些毒品是庚○○的，並不是我的。我提供給警察給我行動電話通信簿中及我認識
    朋友電話號碼的那些人，他們的毒品來源並不是我賣的，如是我賣的他們就會說
    毒品是跟我買。我與庚○○只是普通朋友，並沒有與庚○○共同販賣毒品，如果
    毒品是我的，我不可能親自帶檢察官去高雄縣大寮鄉○○村○○路三九九號十樓
    搜索等語。
五、經查：
(一)、依證人即查獲員警乙○○於偵查中證稱：「（問：本件查獲情形？）我們當時是
    追庚○○的車子，當時他（指子○○）要去開這部車子，在武嶺街的停車場，他
    一直不承認車子是他的，我們報告檢察官後，逕行搜索他的身體，當時他鑰匙放
    在手上，但不承認那部車子是他的」等語（見偵查卷第一三二頁）；及於本院審
    理時證述：（問：你們如何知道車子放在停車場？）因為線報表示，車子是放在
    停車場。（問：是否知道車子是誰的？）知道是庚○○○○○○道子○○暫時使
    用。（問：在停車場的部分，在逮捕被告之前，有見過被告進入該車？）沒有等
    語（見本院審理卷第一一九頁至第一二○頁）；及同案被告庚○○於警訊及偵查
    自承該車確係其所有等語（見偵查卷第九二頁及第一六八頁反面）以觀，可見警
    方係追查同案被告庚○○之自用小客車而緝獲被告，警方逮捕被告以前，並無任
    何證據或員警見聞被告有何將附表一所示物品藏放於上開自用小客車之行為，自
    不得以在該自用小客車查獲上開物品，即遽而推論被告與庚○○共同持有該物，
    而有販賣毒品之犯行。
(二)、證人即高雄市○○區○○街五十巷停車場之管理人丙○○，經本院當庭請其辨認
    被告，及提示庚○○與前開自用小客車之照片使其辨識後，亦證稱：子○○、庚○○及該小客車之車主均未曾向其租用車位使用，也未曾見過被告等節（見本院
    審理卷第二九七至第二九八頁）甚詳，可證被告所辯稱：停車位不是伊租用之詞
    ，尚非虛構，所言應堪採信。
(三)、雖同案被告庚○○於警訊時否認曾因打麻將，而請被告駕駛上述自用小客車接送
    伊及查獲附表一、二之物為其所有云云。惟附表一、二所示之物，係分別在上述
    自用小客車及由被告帶同至高雄縣大寮鄉○○村○○路三九九號十樓房屋查獲，
    ，若庚○○果真所持有查獲之附表一、二所示大批毒品等物，其為避免刑事責任
    ，而將責任推卸予被告，本屬意料中之事。準此，以庚○○與被告係處於對立利
    害關係而言，自無法期待其據實陳述，為防範庚○○作利己損人之不實供述，自
    須有其他積極之證據，以資擔保其供述之真實性，始得作為判斷之依據。然而參
    酌庚○○於警訊時先供陳：車子是子○○出事前在高雄市○○路○○道跟我借的
    ，但我私下已於一個月之前就將該車賣給子○○的女友，但是子○○並不知道，
    車庫是子○○租的等語（見偵查卷第一六八頁反面至第一六九頁），嗣後於偵查
    中改供稱：車子是子○○在出事前三、四天向我借用，沒有說要借幾天。我車上
    沒有停車證，警察查獲到毒品不是我的，沒有到過高雄縣大寮鄉○○村○○路三
    九九號十樓等語（見偵查卷第九十二頁）；及證人辛○○於本院審理時證稱：（
    問：車號五二五二─ＦＣ號自小客車是誰在使用？）我看過庚○○在使用，只看
    過一次。（問：你看過的時間大概多久？）案發前一個月，是三月份的時候等語
    （見本院審理卷第一○八頁至第一○九頁）以觀，若是該車於一個月前已售予被
    告之女友，被告之女友直接將該車借予子○○即可，被告何須向庚○○借車使用
    ，且庚○○既然早在一個月前將該車售予被告之女友，卻任意將該車借予被告使
    用，而被告竟然不知情，顯然與常情相違，所言是否實在，令人生疑，再佐以證
    人辛○○上述證詞，自以被告所辯：前往停車場欲開車接送打完麻將之庚○○等
    語，較為庚○○之供述可信。再者，本院命警採集被告之指紋後，與附表一、二
    所示之物一併送請內政警政署刑事警察局鑑驗比對指紋結果，均因特徵點不足，
    無法比對，而無法查證究竟何人持有該物，亦有該局九十三年七月十六日刑紋字
    第○九三○一四六五○三號及九十三年八月二日刑紋字第○九三○一五四五七二
    號函附卷（本院審理卷第二○五頁及第二○七頁）可佐。可見被告所辯附表一、
    二所示之物非其所有等詞，堪信為真。
(四)、本院當勘驗查獲經過ＶＣＤ光碟內容，雖見被告引導警方及檢察官進入高雄縣大
    寮鄉○○村○○路三九九號十樓屋內之床頭櫃，由警直接從床頭櫃取出附表二部
    分之毒品；及檢察官於九十二年五月十五日將被告發交警方後，被告供出其持有
    毒品之來源及所知涉及毒品買賣人員之綽號暨行動電話號碼，似可據以推定被告
    涉及毒品買賣等情事。惟被告係在上述停車場為警查獲後，因指揮偵辦本案之檢
    察官要求其協助偵查其他人之犯罪事證，並承諾予被告證人保護法之法律上利益
    （見偵查卷第四頁、第三一頁、第七三頁反面），始帶檢察官及警方前往高雄縣
    大寮鄉○○村○○路三九九號十樓搜獲附表二所示之物；另被告於發交過程中供
    出庚○○為其主要毒品來源供應者，並提供其行動電話通話簿中綽號「大答」、
    「小剛」、「老摩」、「友成」等人之電話號碼，向警方表示「大答」等人分別
    涉及毒品買賣或施用毒品之行為，以利警方追查，被告如此陳述，本意在協助警
    方追緝其他人販賣毒品之罪行，並非自白其持有附表二之毒品或與庚○○有何販
    買毒品予「大答」等人之犯行，公訴人以「被告更未經找尋直奔床頭櫃藏毒處起
    出大批毒品」及「被告與庚○○關係親密，如未與庚○○共同販賣毒品，為何庚○○無償提供被告施用，並與庚○○共同使用車輛及高雄縣大寮鄉○○村○○路
    三九九號十樓住處，被告又如何得知綽號「大答」等人之資料」為由，據以推論
    被告與庚○○共同販賣海洛因之犯行，顯然誤解被告之本意，且對協助偵辦犯罪
    之被告而言，不盡公平。又被告本身染有施用毒品之惡習，於本案為警查獲後，
    經本院裁定送戒治處所施以強制戒治，有臺灣高等法院被告全國前案紀錄表可稽
    ，被告為取得毒品施用，因而認識販賣毒品者或有施用毒品習慣之綽號「大答」
    等人，實非無可能。況且被告所供述綽號「大答」等人，警方及公訴人未傳訊彼
    等到案說明，以資證明被告或庚○○確曾於何時、何地、將何種毒品，以多少價
    錢售予渠等之具體事證，亦無被告、庚○○與綽號「大答」等人，有何海洛因買
    賣之監聽內容紀錄可佐，公訴人僅憑被告帶警前往上址查緝毒品及提供綽號「大
    答」等人之資料，率而推定被告涉有販賣海洛因之罪行，尚失其憑據。
(五)、證人辛○○於本院審理時證稱：我很好奇問子○○你最近為何有海洛因可以吃，
    子○○說他那裡有很多海洛因，庚○○會免費請他。子○○是庚○○的小弟，子
    ○○會幫庚○○購買便當或庚○○去賭博的時候，子○○會去把車子開走，所以
    庚○○會免費請子○○施用毒品，因為我跟子○○很熟，子○○很膽小，也有毒
    癮所才會供庚○○差遣。大寮鄉○○村○○路三九九號十樓這地方是我朋友的權
    利屋，房子住不用錢，我朋友說不住了，拜託我整理，我去過一次，我朋友叫「
    文哥」，「文哥」向我提過這個地方是庚○○要使用的。（問：案發之前，是否
    知道被告有無大筆金錢可以購買毒品？）沒有，因為案發前兩天，子○○找我一
    起去買手機，因為錢不夠所以才向我借幾千元。（問：你剛才說被告經濟不是很
    好，被告平常生活來源如何？）是跟家裡面拿。（問：你如何知道是跟家裡拿的
    ？）我聽過子○○提起過，說跟他姐姐拿的等語（見本院審理卷第一○六頁至第
    一一○頁）在卷，可見被告為警查獲前經濟並非寬裕，應無資力購進大批海洛因
    ，其所辯稱：毒品係庚○○所有，案發前曾幫忙庚○○搬桌椅，看見庚○○自床
    頭櫃拿出海洛因請伊吸食，方帶警方在該處查獲毒品之詞，尚非無據，應可採信
    。
(六)、參酌證人即參與搜索大寮鄉○○村○○路三九九號十樓房屋之員警丁○○於本院
    審理時所證述搜索經過：（問：在十樓的地方你們有無查扣到其他可證明這地方
    是被告居住或是庚○○居住的證據？）沒有。（問：本件查獲的分裝工具，在查
    獲之前，被告有無指出工具放在房子的那個地方？）沒有。（問：如何查獲？）
    我們全面搜索搜到的。（問：ＶＣＤ影片中抽屜裡面查到大量的夾鏈袋是否全面
    搜索找到的？）是的。（問：是否經被告指出藏放處所查獲物品，只有床頭櫃的
    毒品？）是的等情（見本院審理卷第一二三頁至第一二五頁）以觀，被告僅係帶
    領警方自床頭櫃中取出附表二所示之部分毒品，其餘之物則係警方自行搜索查獲
    。再者，屋內亦未查獲其他證據，足以證明被告持有附表二所示之物。退一步而
    言，倘被告如公訴人指訴與庚○○共同販賣海洛因屬實，其為掩護罪行及避免毒
    品遭警方查扣沒收，猶恐不及，衡情當不致帶同警方及檢察官前往大寮查緝，並
    指出毒品所在。從而，被告所言查獲毒品非其所有，未與庚○○共同販賣海洛因
    之辯詞，尚與常情相符，應為實情。
(七)、證人即陽明山莊管理員甲○○、戊○○、壬○○、己○○等人於本院審理時均證
    稱：從未見被告出入陽明山莊（即高雄縣大寮鄉○○村○○路三九九號十樓房屋
    ）等語（見本院審理卷第二八八頁至第二九五頁）甚明；而證人甲○○經本院提
    示庚○○之照片後，於本院審理時證述：我曾看過庚○○進出陽明山莊大樓，進
    去後的情形如何我就不知道了，就我印象中是一個段落比較頻繁，一個段落比較
    不頻繁，頻繁時大約一星期進出一次，有時一、二個星期都沒有看到人。庚○○
    進出管理室並沒有登記，只要有管理委員會的插卡就可以進出，庚○○都自己刷
    卡進出大樓等語（見本院審理卷第二八七頁至第二九一頁），並參酌前述(五)證人
    辛○○所證述庚○○使用高雄縣大寮鄉○○村○○路三九九號十樓房屋一節，可
    認被告所述該房屋係庚○○所居住使用等情，並非無據，堪信為真。
六、綜上所陳，公訴人所舉上述證據，尚未達到令一般人無可懷疑之地步，揆諸首開
    說明，不能遽為不利被告之認定。此外，復查無其他積極證據得認被告確有公訴
    人所指之犯行，不能證明被告犯罪，自應為無罪之諭知。
據上論斷，應依刑事訴訟法第三百零一條第一項，判決如主文。
中　　　華　　　民　　　國　　九十三　　年　　 十二 　　月　　 十四 　　日
                              臺灣屏東地方法院刑事第三庭
                                  審判長　法  官  楊清安
                                          法  官  柯雅惠
                                          法  官  楊萬益
右正本證明與原本無異。
如不服本判決應於收受本判決送達後十日內向本院提出上訴書狀，其未敘述上訴理由
者，並得於提起上訴後十日內向本院補提理由書狀（均須按他造當事人之人數附繕本
）「切勿逕送上級法院」
                                          書記官  呂坤宗
中　　　華　　　民　　　國　　九十三　　年　　 十二 　　月　　 十四 　　日
　附表一：
┌───┬────────────┬────┬─────────────┐
│編  號│      名        稱      │單　　位│       數         量      │
├───┼────────────┼────┼─────────────┤
│  一  │海洛因                  │包      │毛重二○點○四公克        │
├───┼────────────┼────┼─────────────┤
│  二  │海洛因                  │包      │毛重三九點二公克          │
├───┼────────────┼────┼─────────────┤
│  三  │海洛因                  │包      │毛重三九點二公克          │
├───┼────────────┼────┼─────────────┤
│  四  │海洛因                  │包      │毛重三九點二公克          │
├───┼────────────┼────┼─────────────┤
│  五  │海洛因                  │包      │毛重三九點一六公克        │
├───┼────────────┼────┼─────────────┤
│  六  │海洛因                  │包      │毛重三九點一八公克        │
├───┼────────────┼────┼─────────────┤
│  七  │疑似海洛因              │包      │毛重四五公克              │
├───┼────────────┼────┼─────────────┤
│  八  │夾鏈袋                  │包      │一包                      │
├───┼────────────┼────┼─────────────┤
│  九  │注射針筒                │支      │一支                      │
├───┼────────────┼────┼─────────────┤
│  十  │電子磅秤                │台      │一台                      │
└───┴────────────┴────┴─────────────┘
  附表二：
┌───┬────────────┬────┬─────────────┐
│編  號│      名        稱      │單　　位│       數         量      │
├───┼────────────┼────┼─────────────┤
│  一  │海洛因                  │包      │毛重三九公克              │
├───┼────────────┼────┼─────────────┤
│  二  │海洛因                  │包      │毛重二十公克              │
├───┼────────────┼────┼─────────────┤
│  三  │海洛因                  │包      │毛重三九點二公克          │
├───┼────────────┼────┼─────────────┤
│  四  │海洛因                  │包      │毛重三九點一公克          │
├───┼────────────┼────┼─────────────┤
│  五  │海洛因                  │包      │毛重二十點二公克          │
├───┼────────────┼────┼─────────────┤
│  六  │海洛因                  │包      │毛重二十點二公克          │
├───┼────────────┼────┼─────────────┤
│  七  │海洛因                  │包      │毛重二十點二公克          │
├───┼────────────┼────┼─────────────┤
│  八  │海洛因                  │包      │毛重二十點二公克          │
├───┼────────────┼────┼─────────────┤
│  九  │海洛因                  │包      │毛重十六點二公克　        │
├───┼────────────┼────┼─────────────┤
│  十  │海洛因                  │包      │毛重三七點五公克          │
├───┼────────────┼────┼─────────────┤
│十一  │海洛因                  │包      │毛重三九點二公克          │
├───┼────────────┼────┼─────────────┤
│十二  │海洛因                  │包      │毛重二十公克              │
├───┼────────────┼────┼─────────────┤
│十三  │不明粉末                │罐      │一                        │
├───┼────────────┼────┼─────────────┤
│十四  │模具                    │批      │一                        │
├───┼────────────┼────┼─────────────┤
│十五  │電子磅秤                │台      │二                        │
├───┼────────────┼────┼─────────────┤
│十六  │碎粉機                  │台      │一                        │
├───┼────────────┼────┼─────────────┤
│十七  │溫度器                  │台      │一                        │
├───┼────────────┼────┼─────────────┤
│十八  │藥鏟子                  │支      │三                        │
├───┼────────────┼────┼─────────────┤
│十九  │濾網                    │支      │一                        │
├───┼────────────┼────┼─────────────┤
│二十  │分裝盤                  │個      │三                        │
├───┼────────────┼────┼─────────────┤
│二一  │油壓千斤頂              │台      │一                        │
├───┼────────────┼────┼─────────────┤
│二二  │殘渣袋                  │包      │一                        │
├───┼────────────┼────┼─────────────┤
│二三  │夾鏈袋                  │批      │一                        │
└───┴────────────┴────┴─────────────┘
